【裁判字號】    97,中簡上,112
【裁判日期】    970411
【裁判案由】    詐欺
【裁判全文】
臺灣臺中地方法院刑事判決           97年度中簡上字第112號
上  訴  人  臺灣臺中地方法院檢察署檢察官
上  訴  人
即  被  告  甲○○
上列上訴人等因被告詐欺案件，不服本院臺中簡易庭96年度中簡
字第3453號中華民國96年12月5日第一審刑事簡易判決（聲請簡
易處刑案號：臺灣臺中地方法院檢察署96年度偵緝字第3278號，
併辦案號：臺灣臺南地方法院檢察署97年度偵字第1061號、臺灣
桃園地方法院檢察署97年度偵字第556號、臺灣臺北地方法院檢
察署96年度偵字第25003號）提起上訴，本院管轄之第二審合議
庭判決如下：
    主    文
原判決撤銷。
甲○○幫助意圖為自己不法之所有，以詐術使人將本人之物交付
，處有期徒刑伍月，如易科罰金，以新臺幣壹仟元折算壹日。
    犯罪事實
一、甲○○明知不法犯罪集團經常以人頭電話門號撥打電話向被
    害人施用詐術，使被害人將款項匯入其指定之人頭帳戶，以
    掩飾其犯行，並藉此逃避檢警人員之追緝，並預見向其取得
    其所申辦行動電話門號之人，會以其電話門號及向他人取得
    之人頭帳戶詐欺被害人，使之將款項匯入人頭帳戶，並作為
    犯罪贓款匯進提出之用，嗣再提領一空，致使被害人及偵查
    機關無從追查，進而便利實施詐欺之財產犯罪。惟其見中國
    時報上刊登收購行動電話之廣告，因急需用錢繳納房租，仍
    不違其本意，不顧他人所可能遭害之危險，而基於幫助由不
    詳真實姓名成年男子等人所組成之詐欺集團實施詐欺取財之
    不確定犯意，於撥打報上刊登電話，並與年籍不詳之成年男
    子聯絡約定後，於民國（下同）96年4月7日某時，在臺北市
    萬華區龍山寺捷運站門口，將其向亞太寬頻電信股份有限公
    司（下稱亞太公司）申辦之0000000000號、0000000000號等
    2 個門號之行動電話及SIM卡，以新臺幣（下同）3800元之
    價格，販售予真實姓名年籍不詳之成年男子，而該名男子取
    得甲○○所有之上開門號後，即基於與詐欺集團共同意圖為
    自己不法所有之犯意聯絡，利用甲○○之上開門號作為詐欺
    犯行之犯罪工具：
  先在雅虎奇摩拍賣網站網頁上，以申請wiflytw號帳號刊登
    販售7-11統一便利超商禮券之不實訊息，並留有上開
    0000000000號門號供聯絡使用，致己○○於96年4月27日14
    時52分左右，在高雄縣林園鄉文賢村住處上網觀覽，見該虛
    偽訊息而陷於錯誤，於出價標購後，依約定於同日14時57分
    左右，以網路ATM轉帳19817元至梁銘均（原名梁靈光）華南
    商業銀行二重分行帳號000000000000號帳戶（梁銘均涉嫌詐
    欺部分經本院於96年11月27日以96年度簡字1272號判處有期
    徒刑3月確定），並依上開門號與對方聯繫。嗣於匯款數日
    後，因未收到訂購商品，始知受騙，經報警循線查悉上情。
    而該筆款項隨早已由不詳人於轉帳當日提領殆盡。
  又在PChome露天拍賣網站網頁上，以申請Ｚ000000000000號
    帳號刊登販售廣7-11統一便利超商禮券之不實訊息，並留有
    上開0000000000號門號供聯絡使用，致丙○○於96年4月30
    日9時3分左右，在桃園縣八德市○○路住處上網觀覽，見該
    虛偽訊息而陷於錯誤，於出價標購後，依約定自中國信託商
    業銀行桃園分行帳戶以金融卡轉帳9000元至梁銘鈞之上開帳
    戶內，並依上開門號與自稱「梁銘均」之人聯繫。嗣於匯款
    數日後，因未收到訂購商品，始知受騙，經報警循線查悉上
    情。而該筆款項隨早已由不詳人於轉帳當日9時51分在臺北
    縣板橋市○○路377-1號全家便利商店內之台新銀行板橋分
    行自動櫃員機提領殆盡。
  又在PChome露天（檢察官及原審誤為雅虎奇摩）拍賣網站網
    頁上，以申請不詳帳號刊登販售廣三SOGO百貨禮券之不實訊
    息，並留有上開0000000000號門號供聯絡使用，致戊○○於
    96年4月30日9時左右，在臺中市○區○○路住處上網觀覽，
    見該虛偽訊息而陷於錯誤，於出價標購後，依約定於同日11
    時31分左右，自中國信託商業銀行自動櫃員機以金融卡轉帳
    匯款1萬7000元至梁銘鈞之上開帳戶內。嗣戊○○於同日23
    時30分左右，撥打上開門號要確認時，因電話停用始知受騙
    ，經報警循線查悉上情。而該筆款項隨早已由不詳人於轉帳
    當日提領殆盡。
  又在雅虎奇摩拍賣網站網頁上，以申請xiop513號帳號刊登
    販售7-11統一便利超商禮券之不實訊息，並留有上開
    0000000000號門號供聯絡使用，致丁○○於96年6月13日12
    時10分左右，在臺南市○○區○○路1段住處上網觀覽，見
    該虛偽訊息而陷於錯誤，於出價標購後，依約定於96年6月
    14日9時29分左右，在臺南市○○區○○路2段72號合作金庫
    商業銀行南興分行，以現金匯款14980元至江信達（另由臺
    灣臺南地方法院檢察署以97年度偵字3401號偵辦中）之合作
    金庫商業銀行二重分行0000000000000號帳戶內，並依上開
    門號與自稱「江信達」之人聯繫。嗣於匯款數日後，因未收
    到訂購商品，始知受騙，經報警循線查悉上情。而江信達本
    人則因經營網路拍賣，於96年6月13日16時49 分經自稱「簡
    士博」之人下標購買價值14980元之SONY數位相機1台後，該
    「簡士博」之人即使用上開0000000000號門號行動電話與江
    信達聯繫，佯稱請友人丁○○幫忙匯款，致江信達查閱其帳
    戶無誤後而陷於錯誤，以為自稱「簡士博」之人已經匯款，
    而讓自稱「簡士博」之人於96年6月14日中午某時前往其所
    經營之桃園縣桃園市○○路99號NOVA119櫃門市部取貨。
    嗣經警循線查獲上情。
二、案經臺中市警察局第三分局報告臺灣臺中地方法院檢察署檢
    察官偵查後，聲請簡易判決處刑；及臺南市警察局第三分局
    報告臺灣臺南地方法院檢察署檢察官偵查、桃園縣政府警察
    局八德分局報告臺灣桃園地方法院檢察署檢察官偵查、高雄
    縣政府警察局林園分局報告臺灣高雄地方法院檢察署檢察官
    偵查呈請臺灣高等法院檢察署函轉臺灣臺北地方法院檢察署
    檢察官偵查後移送併辦。
    理  由
一、按現行刑事訴訟法為保障被告之反對詰問權，排除具有虛偽
    危險性之傳聞證據，以求實體真實之發見，於該法第159條
    第1項明定被告以外之人於審判外之言詞或書面陳述，除法
    律有規定者外，不得作為證據。又被告以外之人於審判外之
    陳述，雖不符前4條之規定（即刑事訴訟法第159條之1至同
    條之4），而經當事人於審判程序同意作為證據，法院審酌
    該言詞陳述或書面陳述作成時之情況，認為適當者，亦得為
    證據；當事人、代理人或辯護人於法院調查證據時，知有第
    159條第1項不得為證據之情形，而未於言詞辯論終結前聲明
    異議者，視為有前項之同意，刑事訴訟法第159條之5定有明
    文。本件檢察官、被告並未就卷內證據資料之證據能力有所
    爭執，且迄於言詞辯論終結前，均未主張有刑事訴訟法第15
    9條第1項不得為證據之情形，是應認已同意卷內證據均得作
    為證據，且經本院審酌後，認無不適當之情形，應認本案調
    查之卷內證據均有證據能力，合先敘明。
二、上訴人即被告（下稱被告）甲○○雖經本院合法傳喚而無正
    當理由不到庭，而其於檢察官偵查、本院準備程序中固坦承
    有將上開門號及行動電話出售予不詳之人，惟矢口否認有何
    幫助詐欺之犯行，其所辯及上訴意旨係以：其為高職肄業生
    ，智識程度較低，高職未畢業即結婚生子，為照顧小孩忙於
    生活奔波，並不具備一般人之通常知識、經驗。而其因經濟
    壓力而將行動電話門號售予詐騙集團成員一事，主觀上並無
    認識與意欲，以為只要將SIM卡直接轉賣即可，對於應該過
    戶一事並不知情，亦不知事後仍須繳納電話費帳單，且當初
    購買之人亦保證僅供公司內部使用，不會拿去作犯罪之用，
    其始出賣門號，故其主觀上欠缺故意，所為並不構成犯罪，
    應為無罪之諭知云云。然查：關於上述被害人戊○○等遭詐
    騙集團詐騙，依指示匯款至上開梁銘均華南商業銀行帳戶內
    之事實，業據被害人戊○○、丙○○、己○○、丁○○、江
    信達等人於警詢時證述綦詳，核與同案被告梁銘鈞於警詢、
    偵查中供述之情節相符，並有中國信託銀行自動櫃員機交易
    明細2紙、網路拍賣網頁資料3份、華南商業銀行二重分行96
    年6月12日華二重字第0960114 號、96年5月21日華二重字第
    0960101號、96年5月11日華二重字第0960086號函檢送梁靈
    光帳戶之開戶資料、存款往來明細表各1份、亞太行動寬頻
    股份有限公司所提供之通聯調閱查詢單4份、行動電話服務
    申請書1份、台新國際商業銀行96年6月27日台新作文字第
    9608660號函檢附監視錄影畫面6張、被害人己○○之轉帳資
    料、合作金庫銀行存款憑條、未出帳通話明細、服務保證書
    、統一發票各1紙、合作金庫商業銀行二重分行帳號
    0000000000000號帳戶開戶資料及分戶交易明細表1份等附卷
    可稽。
三、按刑法上之故意，分為直接故意（確定故意）與間接故意（
    不確定故意），行為人對於構成犯罪之事實，明知並有意使
    其發生者，為直接故意；行為人對於構成犯罪之事實，預見
    其發生而其發生並不違背其本意者，為間接故意。且幫助犯
    之成立，以行為人主觀上認識被幫助者正欲從事犯罪或係正
    在從事犯罪，且該犯罪有既遂之可能，而其行為足以幫助他
    人實現構成要件者，即具有幫助故意，並不以行為人確知被
    幫助者係犯何罪名為必要。次按自政府開放電信業申請設立
    後，電信業者大量增加，使一般人申請電話門號極為容易且
    便利。是除非電話門號使用人欲將門號充作犯罪之用，否則
    一般充作正常使用之電話門號，並無向他人購買之必要，此
    乃一般人皆知之常識。況近來新聞媒體，對於不肖犯罪集團
    常大量收購電話門號後，再持以供作犯罪使用，藉此逃避檢
    警查緝之情事，亦多所報導；被告自承其為高職肄業生，高
    職未畢業即結婚生子，為照顧小孩忙於生活奔波，顯見其社
    會經驗非淺，其對他人購買門號，係用於不法之目的，自應
    有所認識，蓋如非供作犯罪出入之不法目的，應無隱匿自己
    名義而使用他人門號之必要。乃被告竟將其電話門號等物出
    售予不詳之人，其對於上開門號將可能遭人作為詐欺取財犯
    行使用並將所得財物匯入人頭帳戶之情形，應有所之認知，
    且可預見其發生，被告徒以其主觀上對於將行動電話門號售
    予詐騙集團成員一事並無認識與意欲，所為並不構成犯罪云
    云置辯，委無可採。參以上開同案被告梁銘均所交付之人頭
    帳戶，於短期間內有多筆大額之款項出入，於當日存款，隨
    即於當日提領一空，存提手續頻繁之情形，有該帳戶交易明
    細資料可按，其顯非一般人正常之存提款使用。另以被害人
    等均係上網購物始遭詐騙，而以同案被告梁銘均上開帳戶有
    多筆匯款可知，本件詐欺集團成員，顯均係共同連續以意圖
    為自己不法之所有，以詐術使人將本人之物交付無疑，彼等
    從事網路購物詐財之不法行為，應成立刑法第339條第1項之
    詐欺取財罪。被告提供電話門號予該等人實施詐欺取財犯行
    ，幫助彼等遂行詐欺犯罪，事證至為明確，其犯行堪以認定
    ，應依法論科。
四、按刑法上之幫助犯，係指以幫助之意思，對於正犯資以助力
    ，而未參與實施犯罪之行為者而言（最高法院49年臺上字第
    77號判例意旨參照）。查被告甲○○既預見將門號交予他人
    ，可能供為詐欺犯罪被害人並匯款到人頭帳戶之用，竟提供
    電話門號予他人供詐欺取財之用，雖並未參與詐欺取財之行
    為，然其顯係以幫助之意思，參與詐欺取財構成要件以外之
    行為，為幫助犯，而詐欺集團成員等人嗣後即利用其所交付
    之門號，實施詐欺取財犯罪，又不違被告之本意，故核被告
    等所為，係犯刑法第339條第1項之幫助詐欺取財罪，並依刑
    法第30條第2項之規定，按詐欺取財罪正犯之刑減輕之。上
    揭詐欺集團成員等人，為前開詐欺取財犯行，有犯意聯絡及
    行為分擔，固均為共同正犯，惟幫助犯係從犯，從屬正犯而
    成立，刑法上既無「共同幫助」之情，當亦無「幫助共同」
    之可言（司法院70廳刑一字第1104號函亦同此見解），附此
    敘明。被告以一交付門號之幫助詐欺犯行，同時致被害人戊○○、丙○○、己○○、丁○○等遭人詐欺取財，係一行為
    觸犯數罪名，應依刑法第55條想像競合犯之規定從一重論處
    。檢察官雖僅就被告提供電話門號幫助詐欺集團詐騙被害人
    戊○○犯行部分，聲請簡易判決處刑，就被告提供門號幫助
    詐欺集團詐騙丙○○、己○○、丁○○之犯行，則未及聲請
    ，惟業經檢察官於上訴審程序中移送併辦，本院認此部分與
    檢察官聲請簡易判決處刑經判決有罪部分，有想像競合之裁
    判上一罪關係存在，依審判不可分原則，應為本件聲請簡易
    判決處刑之效力所及，本院自得併予審理，併此敘明。
五、原審認被告甲○○犯罪事證明確，予以論罪科刑，固非無見
    。惟被告除有原判決所認定之犯行外，尚有檢察官移送併案
    審理之犯罪事實，兩者具有想像競合犯之裁判上一罪關係，
    已如上述。原審未及審酌被告併案部分之犯行，自有未洽，
    故雖本案被告上訴意旨否認犯行，並指摘原判決量刑過重，
    雖無理由，但檢察官上訴意旨指摘原判決未及就該詐欺集團
    詐騙被害人丙○○、己○○、丁○○部分併予審理不當，則
    非無理由，應由本院將原判決予以撤銷改判。爰審酌被告係
    智識成熟之成年人，對於詐騙集團收購他人門號以遂行詐騙
    目的之手法，應知之甚詳，竟因經濟因素提供其所申辦門號
    予不法份子使用，非惟幫助詐騙集團遂行詐財目的，同時使
    其得以隱匿其真實身分，減少遭查獲之風險，愈使其肆無忌
    憚，加深犯罪之猖獗，並審酌被害人等匯款至前揭帳戶金額
    多寡、其犯罪所造成之損害及犯後否認犯行之態度等一切情
    狀，量處如主文第2項所示之刑，並諭知易科罰金之折算標
    準。
    至被告所交付之SIM卡等物，雖係供本案犯罪所用之物，惟
    並非違禁物，亦未扣案，為免將來執行困難，爰均不予宣告
    沒收。
六、被告甲○○經本院合法傳喚而無正當理由不到庭，爰不待其
    陳述逕行判決。
據上論斷，應依刑事訴訟法第455條之1第1、3項、第371條、第
369 條第1項前段、第364條、第299條第1項前段，刑法第30條、
第339條第1項、第55條、第41條第1項前段，刑法施行法第1條之
1，判決如主文。
本案經檢察官乙○○到庭執行職務
中    華    民    國    97    年    4     月    11    日
                  刑事第四庭    審判長法  官  林宜民
                                      法  官  林清鈞
                                      法  官  許惠瑜
上正本證明與原本無異。
本件不得上訴。
                                      書記官  蔡伸蔚
中    華    民    國    97    年    4     月    11    日
附錄本案論罪科刑法條
刑法第30條
幫助他人實行犯罪行為者，為幫助犯。雖他人不知幫助之情者，
亦同。
幫助犯之處罰，得按正犯之刑減輕之。
刑法第339條第1項
意圖為自己或第三人不法之所有，以詐術使人將本人或第三人之
物交付者，處5年以下有期徒刑、拘役或科或併科1000元以下罰
金。


司法院資訊處製作；財團法人民間司法改革基金會備份。
